【裁判字號】    95,交抗,591
【裁判日期】    950731
【裁判案由】    違反道路交通管理處罰條例
【裁判全文】
臺灣高等法院交通事件裁定             95年度交抗字第591號
抗  告  人  乙○○
即受處分人
送達代收人  甲○○
上列抗告人因違反道路交通管理處罰條例案件，不服台灣台北地
方法院，中華民國95年6月30日所為裁定（95年度交聲字第437號
），提起抗告，本院裁定如下：
    主  文
抗告駁回。
    理  由
一、按汽車駕駛人臨時停車時，有不依順行之方向，或不緊靠道
    路右側，或單行道不緊靠路邊或併排臨時停車，處新臺幣（
    下同）三百元以上六百元以下罰鍰，道路交通管理處罰條例
    第55條第4款定有明文。又汽車臨時停車時，在設有禁止臨
    時停車標誌、標線處所不得臨時停車；汽車駕駛人，在設有
    禁止臨時停車標誌、標線處所臨時停車者，處三百元以上六
    百元以下罰鍰，道路交通安全規則第111條第1項第3款、道
    路交通管理處罰條例第55條第3款亦分別有明文規定。
二、本件抗告人即受處分人乙○○於民國94年12月18日上午9時
    20分許，駕駛車牌號碼362－ＦＢ號營業一般大客車，行經
    臺北市○○路○段時，不緊靠道路右側臨時停車，經臺北市
    政府警察局大同分隊員警掣單舉發；又於94年12月20日上午
    9時39分許，駕駛前揭車牌號碼之營業一般大客車，行經臺
    北市○○路○段時，在設有禁止臨時停車標線處所臨時停車
    ，經臺北市政府警察局大同分隊員警掣單舉發。原處分機關
    乃分別依據道路交通管理處罰條例第55條第4款（原處分贅
    引第1項）、第55條第3款（原處分贅引第1項）暨違反道路
    交通管理事件統一裁罰基準表之規定，裁處受處分人各6百
    元罰鍰。抗告人亦自承其於前揭時地確實有駕駛前揭車號營
    業一般大客車「不緊靠道路右側臨時停車」及「在設有禁止
    臨時停車標線處所臨時停車」而為警舉發之事實。經查：主
    管機關，指公路主管機關、市區道路主管機關及警察機關；
    道路交通標誌標線號誌設置規則第2條、第4條第1項、第5條
    分別定有明文。直轄市道路及交通之規劃、營運及管理，係
    屬於直轄市自治事項，地方制度法第18條第10款第1、2點亦
    定有明文。揆之上開規定，臺北市區之標線設置及交通規劃
    管理係屬於臺北市政府之權限範圍，臺北市政府為促進交通
    安全，便利行人及車輛之行車安全，有權變更原有標線之設
    置規劃。又臺北市政府依汽車運輸業管理規則第2條第2項之
    規定，為落實推動城際客運轉運站政策，以減少市區交通壅
    塞、噪音等問題，進而提升市民居住品質，訂定國道客運臺
    北總站，並將原為長途客運車起迄總站之臺北市○○路○段
    撤銷原有站位設置，統一遷移至客運臺北總站，且將該路段
    規劃為禁止臨時停車之管制區，於法並無不當，難謂無事務
    管轄權限；臺北市○○路○段原為長途客運車起迄總站，臺
    北市政府為落實推動城際客運轉運站政策，及減少大客車於
    臺北市市區道路繞行及於路側密集設站衍生之交通、環境、
    噪音及居住品質問題等，…，推動國道客運臺北總站。臺北
    市政府交通局為國道客運臺北總站啟用，試辦四十九條國道
    客運路線市境行駛動線調整事宜，已依汽車運輸業管理規則
    第37條第1項第4款規定經交通部同意辦理，並就相同範圍進
    行管制事宜：1.臺北市政府交通局業於92年4月8日發函預告
    各業者臺北車站周邊即將進行管制。2.於93年2月10日公告
    並轉知業者「臺北車站周邊國道客運及公路客運設站（第一
    階段）－禁止新設站位」。3.93年11 月22日公告並轉知業
    者「臺北車站周邊國道客運及公路客運設站管制區○○○○
    段）－撤除現有路側站位（自國道客運臺北總站起用日起實
    施，得有緩衝三個月）」。4.94年8月2日國道客運臺北總站
    路線調整計畫呈報交通部，並副知各業者重申管制事宜。5.
    94年8月16日國道客運臺北總站啟用。6.94年9月16日函知各
    業者，自94年11月16日起開始管制。7.94年11月14日公告並
    轉知各業者「臺北車站周邊國道客運及公路客運設站管制區
    ○○○○段）－撤除現有路側站位實施日期自94年11月16日
    起」。8.94年11月9日赴現場各業者站牌處張貼公告。9.94
    年11月15日第二次赴現場各業者站牌處張貼公告。10.94年11
    月16日開啟管制及執法。此有臺北市政府交通局94年8月2二
    日北市交二字第09433236500號函、交通部94年9月7日交路
    字第094004807 1號函、交通部公路總局94年8月19日路監運
    字第09400359 82號函、臺北市政府警察局大同分局95年1月
    4日北市警同分交字第09530006300 號函等在卷可資佐證。
    抗告人即受處分人前揭違規處所即臺北市承德站，業已於94
    年11月16日起即不得再行臨時停車搭載旅客，又臺北市政府
    交通局既已多次公告，並至現場各業者站牌處揭示公告，並
    予以緩衝期間，難謂並無試辦，抗告人及其所屬之阿羅哈公
    司自難以諉稱不知或高雄市政府之函示據為抗告人在設有禁
    止臨時停車標線處所臨時停車之阻卻違法或阻卻責任事由，
    更無從據為本件抗告人「不緊靠道路右側臨時停車」得以免
    罰之認定。原法院因而以抗告人確有上開交通違規行為，認
    原處分機關依據道路交通管理處罰條例第55條第4款，道路
    交通管理處罰條例第3款、道路交通安全規則第111條第1項
    第3款暨違反道路交通管理事件統一裁罰基準表之規定裁處
    抗告人各新台幣6百元之罰鍰，核與前開規定相符，駁回其
    聲明異議，認事用法，核無不當。抗告意旨仍執前詞指原裁
    定忽略有爭議應報請上級機關核定之規定（汽車運輸業管理
    規則第37條第2項、地方制度法第2條第4款），並未踐行試
    辦即恣意變更行駛路線，高雄市政府之函示應構成阻卻行政
    違法事由云云指摘原裁定不當，為無理由，應予駁回。至臺
    北市政府變更長途客運業營業路線及撤銷設站處所之處分，
    如阿羅哈公司認為有所不當或違誤，自應循求正當途徑，或
    透過與當地政府協議、請求中央機關核定辦理或係透過行政
    訴訟等方式尋求救濟，臺北市政府所為管制區之變更，既未
    經有權機關認定為違法無效之行政處分，在此前提下，抗告
    人自有遵守變更後之交通標線規範之義務，亦無礙於本件受
    處分人違規臨時停車事實之認定，併予敘明。
據上論斷，應依道路交通案件處理辦法第26條，刑事訴訟法第41
2條，裁定如主文。
中    華    民    國    95    年    7     月    31    日
                  交通法庭審判長法  官    林堭儀
                                法  官    王炳梁
                                法  官    莊謙崇
以上正本證明與原本無異。
不得再抗告。
                                書記官    林旻弘
中    華    民    國    95    年    7     月    31    日


司法院資訊處製作；財團法人民間司法改革基金會備份。
